臺灣臺中地方法院刑事判決　　　　　　　94年度訴字第2537號
公　訴　人　臺灣臺中地方法院檢察署檢察官
被　　　告　甲○○
　　　　　　　　　　押)
上列被告因偽造文書案件，經檢察官提起公訴（94年度偵字第85
號），因被告於準備程序中就被訴事實為有罪之陳述，經本院合
議庭裁定由受命法官獨任進行簡式審判程序，本院判決如下：
    主  文
甲○○共同明知為不實之事項，而使公務員登載於職務上所掌之
公文書，足以生損害於公眾及他人，處有期徒刑伍月，如易科罰
金，以佰元折算壹日。
    事實及理由
一、本件犯罪事實如下：甲○○於民國八十七年間，經由友人郭
    中財介紹而結識陳元鴻（原名陳明細），葉家榕則為國信昌
    有限公司（址設臺中市○區○○里○○路三九六號四樓之二
    ，已於民國八十九年七月十一日經經濟部核准解散登記，下
    稱國信昌公司）之負責人。嗣於八十八年一月間，甲○○竟
    與陳元鴻、葉家榕共同基於使公務員登載不實之犯意聯絡，
    明知葉家榕並未將所持有國信昌公司新臺幣（下同）三百十
    五萬元之出資移轉由甲○○承受，甲○○並非該公司執行業
    務蕫事，猶應陳元鴻之邀，以每月新臺幣（下同）一萬五千
    元（起訴書誤載三萬五千元）之代價（合計共收取七萬五千
    元），充當國信昌公司之名義負責人，並將其本人印章及國
    民身分證交與陳元鴻，再由陳元鴻轉交葉家榕辦理國信昌公
    司負責人之變更登記。葉家榕即製作國信昌有限公司八十八
    年一月二十日股東同意書，其上載明：改推甲○○為董事並
    對外代表公司及原股東葉家榕出資三百十五萬元整讓由甲○
    ○承受等不實事項，並委請不知情之會計師葉志忠於八十八
    年一月二十二日，持向臺灣省政府建設廳辦理國信昌公司之
    變更登記，使不知情之該廳第三科主管業務公務員將上開股
    東出資轉讓、改推負責人等不實事項登載於職務上所掌之公
    司登記資料公文書上，並據以核定為公司變更登記，足以生
    損害於主管機關對公司登記資料管理之正確性及與該公司交
    易之對象。
二、上開犯罪事實，有以下證據可資證明：
    (一)被告甲○○於八十九年七月二十六日臺中市稅捐稽徵處訪
      談時、本院九十三年度重訴緝字第一七五號偽造有價證券
      等案件九十三年四月二十日訊問時及本院行準備程序及審
      理時之自白。
    (二)證人即共犯陳元鴻於九十年一月十日臺中市稅捐稽徵處訪
      談時及於臺灣臺中地方法院檢察署八十九年度偵字第一五
      四Ｏ九號違反稅捐稽徵法案件偵查中之供證。
    (三)證人即共犯陳元鴻、葉家榕於本院九十一年度重訴字第八
      八號偽造有價證券等案件九十一年八月二日訊問時之供證
      。
    (四)國信昌公司之股東同意書、變更登記事項卡及修正公司章
      程各一份附於臺灣省政府建設廳第三科「國信昌有限公司
      案卷」影卷可稽。
三、核被告所為，係犯刑法第二百十四條之使公務員登載不實罪
    。被告與葉家榕、陳元鴻就上開犯行，有犯意聯絡及行為分
    擔，為共同正犯。被告利用不知情之會計師葉志忠申請上開
    國信昌公司變更登記，為間接正犯。
四、公訴意旨另略以：被告甲○○並非國信昌公司之實際負責人
    ，亦從未實際繳納股款，竟與陳元鴻、葉家榕共同基於犯意
    聯絡，由葉家榕偽造國信昌公司股東同意書一份，載明甲○
    ○為董事並對外代表公司及原股東葉家榕出資三百十五萬元
    整讓由甲○○承受等不實事項，持向主管機關臺灣省政府建
    設廳申請修改章程、改推負責人之登記，認被告尚涉有修正
    前公司法第九條第三項股東未實際繳納股款不實登記罪及刑
    法第二百十六條、第二百十條之行使偽造私文書罪嫌云云。
    經查，前開被告與葉家榕間虛偽移轉股東出資額，應僅涉及
    國信昌公司股東出資額之轉讓，此與國信昌公司於設立或增
    資時，股東未實際繳納公司應收之股款，而以文件表明收足
    無涉，自與修正前公司法第九條第三項股東未實際繳納股款
    不實登記罪之構成要件有間，而無從成立該罪名。又葉家榕
    負責經營國信昌公司，並已得被告同意移轉其出資額，且遍
    查全卷，並查無該公司其餘股東邱昭群、邱惠群、徐正長有
    明言反對之積極證據，復未經檢察官舉證加以證明，尚難認
    此部分未獲其餘股東邱昭群、邱惠群、徐正長之同意。是葉
    家榕既已得國信昌公司全體股東同意為上開出資額之移轉，
    並改推被告為董事對外表公司，就辦理登記所具備之國信昌
    公司股東同意書等文件，自屬有權製作，縱其內容不實，亦
    與刑法偽造私文書之要件不合，該等文書且非葉家榕或被告
    業務上所製作，亦與業務上登記不實罪之要件不合，自不能
    證明被告亦犯有此部分股東未實際繳納股款不實登記及行使
    偽造私文書犯行，此部分本應為無罪判決之諭知，惟因公訴
    人認此部分與上開有罪部分，具有牽連犯之裁判上一罪關係
    ，爰不另為無罪判決之諭知，附此敘明。
五、依刑事訴訟法第二百七十三條之一第一項、第二百九十九條
　　第一項前段、第三百十條之二、第四百五十四條第二項，刑
　  法第二十八條、第二百十四條、第四十一條第一項前段，罰
    金罰鍰提高標準條例第一條前段、第二條，判決如主文。
本案經檢察官乙○○到庭執行職務。
中　　華　　民　　國　　94　　年　　11　　月　　30　　日
                     臺灣臺中地方法院刑事第11庭
                              法  官  丁智慧
以上係正本證明與原本無異。
如不服本判決，應於送達後10日內向本院提出上訴狀。
                              書記官  朱良燦
中　　華　　民　　國　　94　　年　　11　　月　　30　　日
附錄本案論罪科刑法條全文：
刑法第二百十四條
明知為不實之事項，而使公務員登載於職務上所掌之公文書，足
以生損害於公眾或他人者，處三年以下有期徒刑、拘役或五百元
以下罰金。
